【裁判字號】    92,上訴,947
【裁判日期】    920703
【裁判案由】    搶奪等
【裁判全文】
臺灣高等法院臺中分院刑事判決                    九十二年度上訴字第九四七號
    上  訴  人  丙○○
    即  被  告
右被告因搶奪等案件，不服臺灣臺中地方法院九十二年度訴字第七九六號中華民國
九十二年四月十五日第一審判決（起訴案號：臺灣臺中地方法院檢察署九十二年度偵
字第三二三二號），提起上訴，本院判決如左：
    主      文
上訴駁回。
    事      實
一、丙○○前曾犯妨害自由、違反麻醉藥品管理條例、違反肅清煙毒條例、違反槍砲
    彈藥刀械管制條例、違反藥物藥商管理法、搶奪、竊盜等罪，其中於民國（下同
    ）八十五年間所觸犯妨害自由、違反麻醉藥品管理條例、違反肅清煙毒條例、違
    反槍砲彈藥刀械管制條例等四罪，經法院判處應執行有期徒刑四年八月確定，並
    於九十年八月二十九日執行完畢，詎仍不知悔改。丙○○竟與周志彥（另由台灣
    台中地方法院審理中）共謀竊取機車作為搶奪路人財物之工具，二人因共同基於
    意圖為自己不法所有之犯意，先於九十二年二月五日八時許，在台中縣后里鄉○○路三之十五號前，推由周志彥持李正桐（音譯）所有之修指甲用之指甲刀（非
    屬凶器，竊取得手後已還李正桐）下手竊取，丙○○在旁把風之方式，共同竊取
    甲○○所有車牌號碼ＫＢＥ─五五一號機車一輛。得手後，周志彥及丙○○即戴
    上事先向李正桐借用之安全帽，再由周志彥騎乘該機車搭載丙○○，乘機搶奪路
    人財物。同日十時許，行經台中縣后里鄉○○路九十二號前，見丁○○○將皮包
    夾於右腋下，周志彥乃趨車上前，並由周志彥以左手乘其不備下手行搶，搶得皮
    包一只及其內財物（內有現金新台幣三萬零九百元、門號0000000000
    號行動電話一具、戒指一只、丁○○○身分證一張、洪清標所有郵局及后里農會
    存款簿各一本、洪偉馨機車行照一張、洪英獻所有郵局存款簿一本）。得手後，
    丙○○分得三千五百元、丙○○之女友陳惠君分得二千五元、周志彥分得八千元
    ，餘由李正桐取走。嗣為路人記下車號報警，於同日十三時三十分許，經警循線
    至台中縣后里鄉○○路二一九巷十三號丙○○借住處查獲丙○○，並經丙○○帶
    同警方至台中縣后里鄉○○路二三三巷一弄十號起獲上開作案用之機車一輛，暨
    前開向李正桐借用之安全帽二頂。迄於同年月八日二時許，經警循線至台中縣后
    里鄉泰安休息站盥洗室後方臨時工寮內，查獲周志彥，並起出搶奪所得花用後剩
    餘之贓款二千六百元。
二、案經台中縣警察局大甲分局報請臺灣臺中地方法院檢察署檢察官偵查起訴。
    理      由
一、訊據上訴人即被告丙○○（下稱被告）矢口否認有右揭竊盜、搶奪犯行，辯稱周
    志彥偷機車時，伊沒有把風；行搶時，伊被周志彥載，但事先不知周志彥要搶奪
    云云。
二、惟查，被告於九十二年二月十八日檢察官訊問時，承認與周志彥一起偷車，周志
    彥事先有跟伊說要行搶，行搶時，與周志彥一起等語（見偵查卷第一００、一０
    一頁）。於九十二年三月十三日原審法院亦承認知道周志彥要偷機車，周志彥用
    指甲刀偷的，伊在旁邊看。搶奪是周志彥騎機車載伊，由周志彥下手搶奪。伊分
    得三千五百元，一起偷與搶是不對的（見原審卷第十九、二十頁）。證人周志彥
    於偵查中證稱：有偷機車及搶奪被害人丁○○○之財物。伊偷機車時，被告在旁
    把風。行搶之前有告訴被告（見偵查卷第一０一、一０二頁）；於原審法院亦證
    稱：用李正桐家指甲刀偷機車，被告在旁把風。伊騎機車載被告，由伊用左手搶
    被害人丁○○○夾於右腋下之皮包。被告知道要行搶，被告分得三千五百元等語
    （見原審卷第三三至三五頁）。同時在場之被告對於周志彥之證言，亦均表示無
    意見，足認被告確有參與右揭竊盜、搶奪犯行。被害人甲○○於九十二年二月五
    日上午，在台中縣后里鄉○○路三之十五號前，失竊牌號碼ＫＢＥ─五五一號機
    車一輛，亦據被害人甲○○於警訊中證述明確，並有車輛車牌失竊作業查獲車輛
    認可資料附卷可憑（見偵查卷第三一頁）。證人丁○○○於九十二年二月五日十
    時許，在台中縣后里鄉○○路九十二號前，遭二名共乘一部機車之人，搶走挾於
    右腋下之皮包，內有現金三萬零九百元、門號0000000000號行動電話
    一具、戒指一只、丁○○○身分證一張、洪清標所有郵局及后里農會存款簿各一
    本、洪偉馨機車行照一張、洪英獻所有郵局存款簿一本之事實，亦迭據丁○○○
    於偵查中、原審證述明確（見偵查卷第一０一頁、原審卷第三四頁）。復有扣案
    之安全帽兩頂、贓物領據二紙在卷可稽，事證至為明確。被告於本院調查時，否
    認有竊盜、搶奪犯行，顯係事後飾卸之詞，不能採信。被告右揭犯行，可以認定
    。被告與周文彥於九十二年二月五日上午八時行竊機車；於同日上午十時許，即
    共乘該機車搶奪路人財物，於行竊之際顯已有竊取機車作為搶奪交通工具之故意
    ，亦可認定。
三、被告與共犯周志彥共同基於意圖為自己不法所有之犯意，推由周志彥下手竊取他
    人機車，被告在旁把風。得手後，再共乘機車搶奪路人財物。係犯刑法第三百二
    十條第一項之竊盜罪及同法第三百二十五條第一項之搶奪罪。被告與周志彥間有
    犯意之聯絡，行為之分擔，均為共同正犯。被告所犯上開二罪間，有方法結果之
    牽連關係，為牽連犯，應從一重之刑法第三百二十五條第一項之搶奪罪處斷。被
    告丙○○前曾於八十五年間觸犯妨害自由、違反麻醉藥品管理條例、違反肅清煙
    毒條例、違反槍砲彈藥刀械管制條例等四罪，經法院判處應執行有期徒刑四年八
    月確定，並於九十年八月二十九日執行完畢，此有台灣台中地方法院檢察署刑案
    資料查註紀錄表一份在卷可按，五年以內再犯本件有期徒刑以上之罪，為累犯，
    應依刑法第四十七條規定加重其刑。原審法院以被告罪證明確，適用刑法第二十
    八條、第三百二十條第一項、第三百二十五條第一項、第五十五條、第四十七條
    ，罰金罰鍰提高標準條例第一條前段，並審酌被告丙○○犯罪之動機、目的、手
    段、品行不佳、犯罪所生危害及犯罪後坦認罪行，頗具悔意，但犯罪後迄今仍未
    與被害人達成民事和解，取得諒解等一切情狀，量處有期徒刑一年十月。並以扣
    案之被告丙○○及周志彥案發當時所戴之安全帽二頂，係其等事先向李正桐所借
    用；另未扣案之被告丙○○及周志彥竊盜所用之李正桐所有之指甲刀，竊盜得手
    後已還李正桐，皆非被告丙○○及周志彥所有，均不依法併予宣告沒收。認事用
    法並無不當，量刑亦屬適當。被告上訴否認犯罪，指摘原審判決不當，其上訴為
    無理由，應予駁回。
據上論斷，應依刑事訴訟法第三百六十八條，判決如主文。
本案經檢察官乙○○到庭執行職務。
中      華      民      國      九十二   年       七      月     三     日
                                    臺灣高等法院臺中分院刑事第九庭
                                          審判長法  官  陳  筱  珮
                                                法  官  康  應  龍
                                                法  官  趙  春  碧
右正本證明與原本無異。
如不服本判決應於收受送達後十日內向本院提出上訴書狀，其未敘述上訴之理由者並
得於提起上訴後十日內向本院補提理由書（均須按他造當事人之人數附繕本）。
                                                書記官  陳  文  琴
中      華      民      國      九十二   年       七      月     四     日
                                                                        Ｉ


司法院資訊處製作；財團法人民間司法改革基金會備份。
